【裁判字號】    92,交上易,252
【裁判日期】    920715
【裁判案由】    過失致死等
【裁判全文】
臺灣高等法院刑事判決                          九十二年度交上易字第二五二號
    上  訴  人  臺灣基隆地方法院檢察署檢察官
    上  訴  人
    即  被  告  乙○○
右上訴人因過失致死等案件，不服臺灣基隆地方法院九十二年度交訴字第一號，中華
民國九十二年四月二十一日第一審判決（起訴案號：臺灣基隆地方法院檢察署九十一
年度偵字第四二一三號），提起上訴，本院判決如左：
    主  文
上訴駁回。
    事  實
一、乙○○明知服用酒類或其他相類之物，將使駕駛車輛之注意力減低，反應能力趨
    緩，而危及其他用路人之行車往來安全，竟仍在民國九十一年十月二十九日晚上
    八時多許，在基隆市○○○路海龍珠餐廳與朋友飲酒，已不能安全駕駛之程度後
    ，仍於同日晚上十時多，駕駛王定所有車號ＨＲ─３７５３號自小客車上路，且
    乙○○亦應注意，無駕駛執照不得駕駛汽車，及行車速度在市區道路不得超過五
    十公里，行經彎道均應減速慢行，且行經彎道亦不得超車，均無不能注意之情況
    ，竟不注意，逕以超過速限之時速七十公里沿基金一路往麥金路方向行駛，行經
    基隆市○○○路八十五號附近轉彎處前，原行駛於內側車道，竟於道路彎道處變
    換車道超車，將其所駕駛之自小客車車頭往外偏切換至外側車道，又未減速，致
    其所駕駛之汽車失控駛上路旁人行道，先撞及停放於人行道上張益誠所有車號Ｃ
    Ｋ─１５１２號自小貨車左後方，因此張益誠之汽車因撞擊力往右前方推移後，
    而乙○○仍未能煞停汽車往前繼續行駛，致再撞擊於該處行走之行人許顏來春。
    經警據報到場處理，並於九十一年十月二十九日晚間十一時十六分，對乙○○施
    以呼氣酒精濃度測試，達每公升０、三五毫克，始知悉上情。且許顏來春經送往
    基隆長庚醫院急救仍於翌日（即同年十月三十日）凌晨二時三十分許，因顱內出
    血及腦血腫不治死亡。
二、案經許顏來春之子甲○○訴請基隆市警察局第四分局報請台灣基隆地方法院檢察
    署檢察官偵查起訴。
    理  由
一、訊據上訴人即被告乙○○固對酒後無照駕車，致許顏來春發生車禍死亡，伊確有
    過失等情坦承不諱，惟對肇事之情節辯稱：行經基金一路八十五號轉彎處，順著
    中間分隔島之內車道轉彎突然打滑，撞到分隔島的樹然後往右彈撞到路旁的小貨
    車，再來意識不清，頭昏昏的跑下車向右邊跑想要去民宅借電話求救，後來還未
    打電話警察就來了，且許顏來春並非其直接撞擊，而係因其撞及張益誠所有停放
    於該處之車號ＣＫ─１５１２號自用小貨車，而該小貨車因撞擊力往前推進方撞
    及許顏來春云云。
二、經查：
(一)被告乙○○酒後駕駛之事實，除經被告坦承在卷外，亦據出借汽車之證人王嘉明
    證述綦詳，並有基隆市警察局序號０二０００八Ｄ號、案號００一五號呼氣酒精
    濃度測試紀錄單、基隆市警察局基警交字第Ｒ00000000號舉發違反道路
    交通管理事件通知單等物在卷可稽，首堪認定。雖參照德國、美國之認定標準，
    對於呼氣酒精濃度已達每公升０、五五毫克或血液酒精濃度達０、一一％以上，
    肇事率為一般正常人之十倍，認為必屬不能安全駕駛之程度，而本件被告乙○○
    雖在上揭數值以下，但參照本件事故發生過程，被告乙○○不僅駛上人行道，且
    未能即時煞停車輛，撞擊停置於人行道上小貨車，又撞擊行人，再往左撞擊分隔
    島，其所駕駛之汽車方停止，此有道路交通安全事故調查報告表一紙在卷可參，
    顯然被告已因喝酒致反應能力減低，有不能安全駕駛之客觀事實，是以被告仍應
    成立服用酒類不能安全駕駛汽車而駕駛之公共危險罪。
(二)按道路交通安全規則第五十條第一項規定，汽車駕駛執照為駕駛汽車之許可憑證
    。同規則第九十三條第一項第一、三款規定，行車速度，依標誌或標線之規定，
    無標誌或標線者，應依左列規定：一、在市區道路時，時速不得超過五十公里；
    三、行經彎道均應減速慢行。同規則第一百零一條第一款規定，汽車超車及讓車
    應依左列規定：一、行經彎道不得超車。而查，依據被告於警訊、偵查中自陳：
    「當時時速約七十公里，我行駛於內側車道，當時前方有一部車子，我將自小客
    車往外側車道開，因而不小心撞上停於人行道上之自小貨車的左後方，再撞上行
    走於旁邊的行人許顏來春肇事」、「：：我想要把車頭往內偏但已經來不及，於
    是撞到小貨車後方，之後我的車因為緊急剎車發生偏移，過程中有甩到婦人，她
    原本走在人行道上，後來又繞過停在路邊的小貨車，往左下方靠過行走，因此，
    我的車會打到她」等語甚明在卷（見相字卷第二九頁及笫六三至六四頁偵訊筆錄
    ）。此部分陳述核與證人張益誠證述：其所有小貨車僅左後方被撞擊，而汽車前
    方並無撞及死者之痕跡等語相符（見相字卷第十五頁及原審卷第三四頁至第三五
    頁）。證人即繪製交通事故現場圖之警員藍文祥亦證述：被告酒後駕車行經案發
    現場，依現場跡證即輪胎拖痕長達九‧五公尺顯示，應是被告車速過快導致本件
    車禍，否則人行道較高若非被告車速過快無法駛上人行道撞及停放於人行道上之
    張益誠所有小貨車左邊後方車角，再參照現場血跡研判，當時行人許顏來春係走
    在小貨車前方路段，因此接著遭被告撞擊，被告立即將車往左駕駛，撞及分隔島
    上護欄而停止」等語甚明（見原審卷第三０頁至第三三頁）。此外，並有道路交
    通事故調查報告表一紙、道路交通事故簡易談話紀錄表一份、肇事現場及車輛毀
    損情形照片二十張等在卷證物可參，經核對較為相符，是以堪信被告乙○○於警
    訊、偵查中所述為真實，而可採信。因此，被告乙○○確實有行經彎道未減低車
    速，又超車之違規狀況，方導致汽車失控駛上人行道，而接續撞擊張益誠小貨車
    及行人許顏來春，又依當時情況亦無不能注意減速慢行之情況，是以被告乙○○
    顯有過失，應堪認定。雖被告在審理中翻供否認有直接撞及被害人許顏來春，但
    查被害人許顏來春係遭被告所駕駛之所撞及之事實，業據被告在警局調查之初及
    檢察官訊問時供明如前，且參照現場圖標示之張益誠小貨車係停放現場，並無人
    駕駛，依原停車位置與在無人駕駛之情狀下遭撞擊移動後之相關位置，研判移動
    路線，顯未經過死者許顏來春血跡位置，是以許顏來春應非遭張益誠之小貨車撞
    及，應係遭被告乙○○所駕汽車直接撞及，因此被告乙○○在審理中所辯，均屬
    卸責之詞，不足採信。
(三)另查，許顏來春乃因被告乙○○駕車撞擊致顱內出血與血腫死亡，則有台灣基隆
    地方法院檢察署檢察官督同法醫相驗死亡原因屬實，並製有相驗屍體證明書、驗
    斷書鑑定書一份、相片二十張在卷可憑。綜上所述，被告之過失行為與死者許顏
    來春死亡間，確有相當因果關係。是本件事證已明，被告過失致死犯行，足堪認
    定。
三、核被告乙○○所為係犯刑法第一百八十五條之三罪酒後駕車公共危險罪、同法第
    二百七十六條第一項過失致死罪。被告所犯前揭二罪，其中違反刑法第一百八十
    五條之三屬侵害社會公共安全法益，觸犯刑法第二百七十六條第一項所侵害法益
    為個人生命法益，兩罪犯罪構成要件不同，且前者為繼續犯，後者為即成犯，行
    為互異，應予分論併罰。被告並無駕照且又酒醉駕駛致人死亡，已如前述，應依
    道路交通管理處罰條例第八十六條第一項規定，就過失致死部分加重其刑。另經
    證人駱聰忠警員即據報第一位抵達現場之警員證述：抵達現場時，肇事者不在現
    場，但目擊者告知肇事人往對面巷道走去，而其抵達巷口時，被告自巷內走出來
    ，我看到被告身上有傷就問他是否為肇事者，他答稱是，我即帶被告回到肇事現
    場。是以警員到達現場時，已有目擊證人指出被告即肇事人所在位置，且經警員
    主動查問，被告方供述自己為肇事之人，是以本件犯罪事實及犯罪行為人業為警
    員所發現，被告縱然在警員訊問時陳述其為犯罪行為人，亦僅屬自白犯罪，而與
    自首需在犯罪行為或犯罪行為人在偵查犯罪機關未發覺前主動告知之情況不符合
    ，是以被告陳稱其有自首，顯屬誤認，附此敘明。
四、原審詳加勾稽，以被告罪證明確，並適用刑法第一百八十五條之三、第二百七十
    六條第一項、第五十一條第五款，道路交通管理處罰條例第八十六條第一項，罰
    金罰鍰提高標準條例第一條前段之規定，及審酌被告明知自己無駕照且已喝酒，
    仍然貿然借用他人汽車駕駛於道路上，對於所有公眾用路人生命、財產安全危害
    甚鉅，且又確實引發許顏來春之死亡，造成不可彌補之危害，又迄今未與被害人
    家屬和解等一切情狀，分別量處酒醉駕車罪部分有期徒刑三月，過失致人於死罪
    部分有期徒刑十月，並定其應執行刑有期徒刑一年。經核原判決認事用法，均無
    不合，量刑亦稱妥適。檢察官依循告訴人之請求上訴，指被告無照酒醉駕車，原
    審未依道路交通管理處罰條例笫八十六條第一項規定加重其刑即有未當等語，被
    告亦上訴，仍執陳詞，否認直接撞擊被害人之事實，而均指摘原判決不當，請求
    撤銷改判。惟查原審已在判決中認定被告無照及酒醉駕駛，並引用上開道路交通
    管理處罰條例笫八十六條第一項之規定量刑，是檢察官上訴所指顯有誤會，上訴
    自無理由，應予駁回。又被害人係遭被告無照又酒醉駕車而撞擊之事實，已經原
    審依證據判斷說明甚詳，且被告之行為與被害人之死亡既有因果關係，被告即應
    負過失致人於死罪責，是被告上訴空言否認，所辯均不足採，上訴亦無理由，亦
    應予以駁回。
據上論斷，應依刑事訴訟法第三百六十八條，判決如主文。
本案經檢察官呂丁旺到庭執行職務。
中      華      民      國    九十二    年      七      月      十五    日
                              臺灣高等法院交通法庭
                                  審判長法  官  溫  耀  源
                                        法  官  吳      燦
                                        法  官  何  菁  莪
右正本證明與原本無異。
不得上訴。
                                        書記官  廖  婷  璇
中      華      民      國    九十二    年      七      月     十六     日
附錄本案論罪科刑法條
刑法第一百八十五條之三
服用毒品、麻醉藥品、酒類或其他相類之物，不能安全駕駛動力交通工具而駕駛者，
處一年以下有期徒刑、拘役或三萬元以下罰金。
刑法第二百七十六條第一項
因過失致人於死者，處二年以下有期徒刑、拘役或二千元以下罰金。


司法院資訊處製作；財團法人民間司法改革基金會備份。
